臺灣桃園地方法院民事裁定　　　　　　100年度監宣字第108號
聲　請　人　葉旻其
相　對　人　張素華
關　係　人（即選定監護人）
　　　　　　葉旻其
關　係　人（即指定會同開具財產清冊之人）
　　　　　　葉宜泰
上列聲請人對於相對人聲請監護宣告事件，本院裁定如下：
    主  文
宣告張素華（男；民國○○年○○月○○日生；國民身分證統一編號：
Ｚ000000000號）為受監護宣告人。
選定葉旻其（女；民國○○年○ 月○ 日生；國民身分證統一編號：
Ｚ000000000號）為受監護宣告人張素華之監護人。
指定葉宜泰（男；民國○○年○ 月○○日生；國民身分證統一編號：
Ｚ000000000號）為會同開具財產清冊之人。
聲請程序費用由受監護宣告人張素華負擔。
    理  由
一、本件聲請意旨略以：聲請人葉旻其為相對人張素華之女，相
    對人於民國100 年1 月30日因天氣寒冷而中風，經經送醫診
    治均不見起色，甚且已因精神障礙或其他心智缺陷，致不能
    為意思表示或受意思表示，或不能辨識其意思表示之效果，
    爰依民法第14條第1 項、民事訴訟法第597 條第1 項規定，
    聲請鈞院准予對相對人為監護宣告。並依民法第1111條規定
    指定聲請人為相對人之監護人暨指定葉宜泰為會同開具財產
    清冊之人等語，並提出診斷證明書、戶籍謄本、中華民國身
    心障礙手冊影本、親屬系統表、同意書、財產清單、相對人
    受照顧之照片等為證。
二、按「對於因精神障礙或其他心智缺陷，致不能為意思表示或
    受意思表示，或不能辨識其意思表示之效果者，法院得因本
    人、配偶、四親等內之親屬、最近一年有同居事實之其他親
    屬、檢察官、主管機關或社會福利機構之聲請，為監護之宣
    告」，民法第14條第1 項定有明文。
三、本件經本院於鑑定人壢新醫院所屬精神鑑定醫師胡培基先生
    前訊問相對人結果，經法官點呼相對人姓名，相對人無任何
    回應，對光覺亦無反應，平日均躺臥在床，插有鼻胃管及氣
    切裝呼吸器，目前在家中雇用專業護理人員全天候照護中；
    另訊鑑定人所屬精神鑑定醫師胡培基先生稱相對人為「腦幹
    出血引發極重度智能障礙，其他詳如鑑定報告」等語（均參
    見本院民國100 年6 月23日訊問筆錄）。而依鑑定人壢新醫
    院就相對人之心智及精神等狀態所為之鑑定結果略稱：張員
    為一陳舊性腦中風患者，於民國100 年1 月30日因四肢無力
    、昏迷而送署立桃園醫院急診、住院，經診斷為腦幹之橋腦
    部位腦出血，因無法開刀而實施保守治療，待病況穩定即回
    家療養，再經五個月之保守治療後，依然呈現僵呆狀況，無
    法與人溝通，呼吸均靠氣切與呼吸器，大小便亦無法控制，
    飲食須靠鼻胃管餵食，無法用任何方式表達自己的需求，為
    腦幹出血引發極重度智能障礙之個案，目前之精神狀態已達
    因精神障礙致完全不能為意思表示或受意思表示，或辨識意
    思表示之效果等語，有該院民國100 年7 月8 日壢新醫字第
    2011070026號函暨所附精神鑑定報告書在卷可參。本院審酌
    於現場訊問時相對人之精神、心智反應等狀況並參酌鑑定人
    之上揭意見，認相對人目前之精神障礙與心智缺陷之程度，
    已無為意思表示或受意思表示或辨識意思表示之效果的能力
    ，而符合受監護宣告之要件，爰依法宣告張素華為應受監護
    宣告之人。
四、次按「受監護宣告之人應置監護人」、「法院為監護之宣告
    時，應依職權就配偶、四親等內之親屬、最近一年有同居事
    實之其他親屬、主管機關、社會福利機構或其他適當之人選
    定一人或數人為監護人，並同時指定會同開具財產清冊之人
    。法院為前項選定及指定前，得命主管機關或社會福利機構
    進行訪視，提出調查報告及建議。監護之聲請人或利害關係
    人亦得提出相關資料或證據，供法院斟酌」、「法院選定監
    護人時，應依受監護宣告之人之最佳利益，優先考量受監護
    宣告之人之意見，審酌一切情狀，並注意下列事項：一、受
    監護宣告之人之身心狀態與生活及財產狀況。二、受監護宣
    告之人與其配偶、子女或其他共同生活之人間之情感狀況。
    三、監護人之職業、經歷、意見及其與受監護宣告之人之利
    害關係。四、法人為監護人時，其事業之種類與內容，法人
    及其代表人與受監護宣告之人之利害關係」，民法第1110條
    、第1111條、第1111條之1 分別定有明文。
五、本件經本院函請桃園縣政府委託之桃園縣社會工作師公會派
    員進行訪視後，據其提出之評估建議略稱：聲請人為相對人
    之長女，會同開具財產清冊之人選葉宜泰為相對人之長子，
    均與相對人共同生活，其二人均有意願分別擔任相對人之監
    護人以及會同開具財產清冊之人，雖年紀輕且均尚未就業，
    然聲請人之父（與相對人未具婚姻關係）為執業醫師，平日
    較為忙碌，然均與聲請人等共同生活，可從旁給予足夠的支
    持，而相對人之次子葉如倉亦另以書面表示同意，且目前相
    對人受照顧之情形良好，建議由聲請人葉旻其擔任案主之監
    護人，另建議另建議由葉宜泰擔任開具財產清冊之人等語，
    有桃園縣政府社會工作師公會民國100 年5 月30日桃姚字第
    100194號函暨所附之監護宣告調查訪視報告附卷可參。
六、綜上所述，聲請人葉旻其為受監護宣告人張素華之女，與受
    監護宣告人共同生活，且有意願擔任監護人，又無不適或不
    宜擔任監護人的積、消極原因，如由葉旻其為受監護宣告人
    張素華之監護人，應能符合受監護宣告人之最佳利益，爰依
    法選定葉旻其為受監護宣告人張素華之監護人；又關係人葉
    宜泰為受監護宣告人張素華之子，應熟知張素華之財產狀況
    ，其既有意願且具扶養義務，由其來擔任會同開具財產清冊
    之人，應堪勝任，併依前揭規定指定葉宜泰為會同開具財產
    清冊之人。
七、依民事訴訟法第604 條第1 項、第608 條第1 項，裁定如主
    文。
中    華    民    國   100    年    7     月    28    日
                        家事法庭法  官  鄭新後
上列正本證明與原本無異。
本裁定就對相對人之監護宣告部分不得抗告；另就其餘有關選定
監護人及指定會同開具財產清冊之人部分如有不服，應於本裁定
送達後10日內向本院提出抗告狀。
中    華    民    國   100    年    7     月    28    日
                                書記官  許家齡